臺中高等行政法院判決
　　　　　　　　　　　　　　　　　　 94年度訴字第00527號
　　　　　　　　　　　　　　　.
原　　　告　劉美伶即祥源商行
被　　　告　臺中市政府
代　表　人　甲○○
上列當事人間因菸酒管理法事件，原告不服財政部中華民國94年
8月4日台財訴字第09400326730號訴願決定，提起行政訴訟，本
院判決如下︰
　　主  文
原告之訴駁回。
訴訟費用由原告負擔。
　　事  實
一、事實概要：緣原告於民國94年4月27日在網路上（http://ww
    w.yatc.net.tw/Store_Detai14.asp?vID=266&vCatName =茶
    葉菸酒）登載促銷酒品之廣告，惟在該廣告之連續版面上未
    標示健康警語，案經被告機關查獲，以其違反菸酒管理法第
    37條及同法施行細則第14條之規定，依同法第55條第1項規
    定，裁處新台幣（下同）10萬元罰鍰，並限期改正。原告不
    服，提起訴願，遭決定駁回，遂提起本件行政訴訟。
二、兩造聲明：
    (一)原告聲明求為判決：訴願決定及原處分均撤銷。
    (二)被告未於言詞辯論期日到場，據其提出之答辯狀所為之聲
      明求為判決：駁回原告之訴。
三、兩造之陳述：
    (一)原告主張之理由：
    1.原告於92年8月21日投入完全沒接觸過的行業，被告既許
      可營業，該所屬菸酒部門人員從未輔導相關法規，難道就
      不用負責任嗎？這樣執法根本沒公平性可言。
    2.原告太相信政府2008國家發展重點計劃，倡導e化商務的
      正確性，才應媒體業中華電信股份有限公司（下稱中華電
      信公司）邀約加入試辦「YA！台中生活網」行列，原告不
      會電腦、上網，網頁的製作與刊載皆由中華電信公司南台
      中營運處第三客戶網路中心陳章仕先生主導，網頁內容、
      何時刊登皆未告知原告。何況據悉中華電信公司因本事件
      已遭罰鍰？那有一件事兩罰？市政府又要連累無辜？
    3.本商行只是一個資本額20萬元小店，營業時被告未加輔導
      ，責任歸屬不清楚，就要硬生生重罰，真不知中央主管機
      關公告的什麼法規？請體恤小老百姓的生活困境，請執法
      者明查。
    (二)被告未於言詞辯論期日到場，據其提出之答辯狀所為主張
      ：
    1.按「酒之廣告或促銷，應明顯標示『飲酒過量有害健康』
      或其他警語，並不得有下列情形．．．」、「違反第37條
      而為酒之廣告或促銷，處新台幣十萬元以上五十萬元以下
      罰鍰；逾期未改正者，得按次連續處罰．．．」及「依本
      法施行細則規定為酒之廣告或促銷而標示健康警語時，應
      以版面百分之十連續獨立面積刊登，且字體面積不得小於
      警語面積二分之一，為電視廣告或促銷時，並應全程疊印
      。前項警語所用顏色，應與廣告或促銷版面之底色互為對
      比。」分別為菸酒管理法第37條、第55條第1項及同法施
      行細則第14條所明定。
    2.本件原告起訴理由略以：其於92年8月21日投入完全沒接
      觸過的行業，被告既許可營業？這樣執法根本沒公平性可
      言？何況據悉中華電信公司因本事件已遭罰鍰？那有一件
      事兩罰？市政府又要連累無辜？本商行只是一個小店，體
      恤小老百姓的生活困境嗎，請執法者明查。
    3.查本案經檢舉人於94年4月28日酒檢進字第09404282號以
      雙掛號郵寄檢舉下載資料載明原告於網路上（http://www
      .yatc.net.tw/Store_Detail4.asp?vID=266&vCatName=
      茶葉菸酒）之促銷酒品版面未標示健康警語。嗣經被告依
      據菸酒管理法第37條、第55條第1項及同法施行細則第14
      條暨財政部93年2月18日台庫五字第0931600359號函：「
      ．．．無論於網路上是否僅刊載有酒品名稱、圖樣、價格
      或提供網路訂購、電話、傳真、郵件信箱等足資聯繫之資
      料，皆屬菸酒管理法第37條所稱酒之廣告或促銷，應明顯
      標示健康警語．．．」等規定辦理。原告起訴陳稱：「投
      入完全沒接觸過的行業，市府即許可營業」、「那有一件
      事兩罰」等情事，核原告經人檢舉違反菸酒管理法事實俱
      在，有檢舉人於93年4月27日在網路所下載並郵寄該違規
      廣告資料佐證，又依行政罰法第4條規定：「違反行政罰
      法上之義務，以行為時之法律或自治條例有明文規定者為
      限。」基此，被告依檢舉證據為事實之認定，且依據菸酒
      管理法第37條、第55條第1項及菸酒查緝及檢舉案件處理
      作業要點第45點第9款規定：「．．．第一次查獲者，處
      以新台幣十萬元之罰鍰．．．」等相關規定辦理；況原告
      所為處分確已合乎公平性及體恤民困。另有關製作網頁業
      者，即中華電信公司遭受罰鍰一事，亦係均依據檢舉違規
      事實資料證據及上開規定，復由該中華電信總公司所在地
      之菸酒主管機關台北市政府依規定所為罰鍰之處分，殆無
      疑義。是以，原告違反菸酒管理法事實具體明確，其所訴
      核無足採，本件原處分應予維持。
    4.綜上，本件原告之訴為無理由，請依法駁回原告之訴。
　　理  由
一、本件被告未於言詞辯論期日到場，核無民事訴訟法第386 條
    所列各款情形，爰依到場原告之聲請，由其一造辯論而為判
    決，合先敘明。
二、按「酒之廣告或促銷，應明顯標示『飲酒過量，有害健康』
    或其他警語，並不得有下列情形：一、違背公共秩序或善良
    風俗。二、鼓勵或提倡飲酒。三、妨害青少年、孕婦身心健
    康。四、虛偽、誇張、捏造事實或易生誤解之內容。五、其
    他經中央主管機關公告禁止之情事。」、「違反第三十七條
    規定而為酒之廣告或促銷者，處新台幣十萬元以上五十萬元
    以下罰鍰，並通知限期改正；屆期未改正者，得按次連續處
    罰。」分別為菸酒管理法第37條及第55條第1項所明定。次
    按「依本法第三十七條規定為酒之廣告或促銷而標示健康警
    語時，應以版面百分之十連續獨立之面積刊登，且字體面積
    不得小於警語背景面積二分之一，為電視或其他影像廣告或
    促銷者，並應全程疊印。僅為有聲廣告或促銷者，應以聲音
    清晰揭示健康警語。」菸酒管理法施行細則第14條第1項定
    有明文。再按「違反本法之行政罰案件，其裁罰參考基準如
    下。但違法情節重大或較輕者，仍得酌情加重或減輕其罰：
    ．．．(九)依本法第五十五條規定裁罰之案件，第一次查獲者
    ，處以新台幣十萬元之罰鍰；．．．」復為菸酒查緝及檢舉
    案件處理作業要點第45點第9款所規定。
三、本件原告於94年4月27日在網路上（http://www.yatc.net.t
    w/Store_Detai14.asp?vID=266&vCatName =茶葉菸酒）登載
    促銷酒品之廣告，惟在該廣告之連續版面上未標示健康警語
    ，案經被告機關查獲，以其違反菸酒管理法第37條及同法施
    行細則第14條之規定，依同法第55條第1項規定，裁處10萬
    元罰鍰，並限期改正。原告不服，循序提起本件行政訴訟，
    主張其於92年8月21日投入完全沒接觸過的行業，被告既許
    可營業，惟從未加以輔導，而予重罰原告，這樣執法根本沒
    有公平性可言。又中華電信公司因本事件已遭罰鍰，不能再
    處罰原告，否則即有一事兩罰之情形云云。
四、經查，本件原告在網路上（http://www.yatc.net.tw/Store
    _Detai14.asp?vID=266&vCatName=茶葉菸酒）以連續版面刊
    登酒品廣告，其網頁上確載有酒品之圖案、名稱、容量、產
    地、價格、店名、地址及聯絡電話等，惟未標示「飲酒過量
    ，有害健康」或其他警語，有自該網路所列印之廣告資料附
    卷可稽，並為原告所不爭執，其違章事實，堪以認定。被告
    以其違反菸酒管理法第37條及同法施行細則第14條規定，依
    同法第55條第1項規定及菸酒查緝及檢舉案件處理作業要點
    第45點第9款規定，裁處10萬元罰鍰，並限期改正，揆諸前
    揭規定，並無不合。原告雖為上開主張，惟該網頁內容，均
    由原告提供文字說明與圖片，中華電信公司僅受託代客製作
    及更新網頁，並無修改更動之權限，網頁資料新增或異動須
    經客戶核對簽認同意後，始予刊載，有中華電信公司函、訪
    談紀錄表、廣告服務申請書及祥源商行網頁樣稿確認簽章等
    附卷可稽（見本院卷第41至48頁）。是以，網站上之內容，
    為原告提供予中華電信公司刊載於網站上，至為明顯。又法
    律公布施行後，人民即有遵守法律規定之義務。而菸酒管理
    法及其施行細則並未規定人民違反該法令之規定，政府機關
    須先經輔導後，始得加以處罰。原告既已違反法律上之義務
    ，即應受罰。再者，本件原告既為違反義務者，並不因中華
    電信公司已遭裁罰而免責。綜上所述，原告上開主張，均不
    足採。從而，本件原告既於網路上刊載該酒品之廣告，未依
    規定標示警語，被告機關依首揭規定裁處最低度之罰鍰10
    萬元，並限期改正，核無違誤。訴願決定遞予維持，亦無不
    合，原告仍執前詞訴請撤銷，為無理由，應予駁回。
五、據上論結，本件原告之訴為無理由，依行政訴訟法第195 條
    第1項後段、第98條第3項前段、第218條，民事訴訟法第385
    條第1項前段，判決如主文。
中　　華　　民　　國　　94　　年　　12　　月　　28　　日
                第三庭審判長法  官　沈　應　南
                            法  官　許　武　峰
                            法  官　林　秋　華
以上正本證明與原本無異。
如不服本判決，應於判決送達後20日內向本院提出上訴書狀，其
未表明上訴理由者，應於提起上訴後20日內向本院提出上訴理由
書（須依對造人數附具繕本）；如於本判決宣示或公告後送達前
提起上訴者，應於判決送達後20日內補提上訴理由書（須附繕本
）。未表明上訴理由者，逕以裁定駁回。
提起上訴應預繳送達用雙掛號郵票390元（34元及5元郵票各10份
)。
中　　華　　民　　國　　94　　年　　12　　月　　28　　日
                            書記官  黃  靜  華
